【裁判字號】    92,簡上,6
【裁判日期】    920530
【裁判案由】    竊盜等
【裁判全文】
臺灣臺東地方法院刑事判決                            九十二年度簡上字第六號
    上  訴  人  臺灣臺東地方法院檢察署檢察官
    上  訴  人
    即  被  告  甲○○原名：.
右列上訴人因被告竊盜等案件，不服本院中華民國九十二年一月七日九十二年度東簡
字第一○號第一審判決（聲請簡易判決處刑案號：臺灣臺東地方法院檢察署九十一年
度偵字第九九一號）提起上訴，本院管轄之第二審合議庭就公然侮辱部分、並就竊盜
部分依通常程序審理，分別為第二審、第一審判決如左：
    主  文
原判決關於竊盜部分撤銷。
甲○○被訴竊盜部分無罪。
其餘上訴駁回。
    事  實
一、甲○○（原名沈正松，於民國九十一年八月三十日改名）承攬告訴人乙○○居所
    之廚廁工程，因工程付款事宜與乙○○發生糾紛，於九十年十一月十四日上午八
    時許，至乙○○之卑南鄉○○村○○路二○一號住處，持紅色及黑色噴漆在不特
    定人或多數人得以共見共聞之貼有磁磚之牆壁上噴塗「你吃銅吃鐵、狗、沒良心
    」等字眼，而公然侮辱乙○○。
二、案經乙○○訴由臺東縣警察局臺東分局報請臺灣臺東地方法院檢察署檢察官偵查
    聲請簡易判決處刑。
    理  由
甲、有罪部分：
一、訊據被告甲○○固不否認有在上開時、地，持噴漆在乙○○貼有磁磚之牆壁上噴
    塗「你吃銅吃鐵、狗、沒良心」等字眼，惟矢口否認有何公然侮辱犯行，辯稱：
    伊噴漆只是陳述事實云云。惟查，右揭犯罪事實，除據告訴人乙○○指訴外，並
    有現場照片可稽，被告噴漆在告訴人住處之牆壁上，縱未直稱告訴人之姓名，然
    觀諸噴漆內容指稱「你」、地點又係告訴人之住處等環境因素，已足以特定對象
    ，而噴漆之內容文字「你吃銅吃鐵、狗、沒良心」等字眼，顯屬減損他人社會評
    價之侮辱言詞，已足以貶抑告訴人之人格，使告訴人感到難堪，而達公然侮辱之
    程度，被告辯稱其只是陳述事實云云，委不足採。本案事證明確，被告公然侮辱
    之犯行已堪認定，應依法論科。
二、核被告所為，係犯刑法第三百零九條之公然侮辱罪。原審適用刑法第三百零九條
    、第四十一條第一項前段，罰金罰鍰提高標準條例第一條前段、第二條之規定，
    量處被告拘役二十日，並諭知易科罰金之折算標準，認事用法，均無不合，量刑
    堪稱允當。上訴人臺灣臺東地方法院檢察署檢察官依告訴人之請求以量刑過輕為
    由提起上訴，及上訴人即被告執其係陳述事實，並無侮辱之意云云，核與事實不
    符，不足採信，是上訴人等之上訴均無理由，應予駁回。
乙、無罪部分：
一、公訴意旨：另以被告基於竊盜之犯意，於九十年八月二十一日十一時許，至臺東
    縣卑南鄉○○村○○路八十六巷二十六號「同濟戒毒中心」辦公室與理事長徐錦
    堂對帳時，趁其不注意之際，徒手竊取告訴人乙○○所有，置於辦公室公文架上
    之被告為告訴人修繕房屋之工程付費明細單二張，得手後離去，而認被告涉有竊
    盜罪嫌。訊據被告堅詞否認涉有竊盜犯行，辯稱：伊是因為向告訴人索工程款無
    著，且徐錦堂對伊說：「要錢就去法院告。」伊才拿工程付費明細單做為證據，
    並向法院起訴等語。
二、按犯罪事實應依證據認定之，無證據不得推定其犯罪事實；又不能證明被告犯罪
    者，應諭知無罪之判決，刑事訴訟法第一百五十四條、第三百零一條第一項分別
    定有明文。又竊盜罪成立，以行為人主觀上有不法所有之意圖為必要，刑法第三
    百二十條第一項規定甚明。
三、經查，原審認定被告竊盜，無非係以告訴人之指訴、證人徐錦堂證述及工程付費
    明細單影本二紙在卷可稽為依據。惟訊之告訴人自承：被告確曾前往向其索取工
    程款，及徐錦堂回以：「要錢就去法院告。」等語（見本院九十二年五月二十三
    日訊問筆錄），核與被告所辯相符，而被告拿取上開明細表後，嗣於同年九月三
    日以告訴人及證人徐錦堂為被告，向本院提起給付工資之訴，並將上開明細表附
    為證據一併提出於本院乙情，經本院調取本院九十年東簡字第二一一號民事簡易
    訴訟卷宗確認無訛，而觀之該卷附之明細表，確係關於告訴人民生路二○一號住
    所廚房工程之付費明細，其上並有被告及告訴人簽名確認工程款給付情形，是被
    告辯稱，係因為告訴人不給工資，其為了向法院起訴才拿明細表做為證據等辯詞
    ，應堪採信。是被告拿取上開明細表之目的，係為向法院起訴，以之做為民事訴
    訟之證據方法，難謂主觀上有將之據為自己或第三人不法所有之意圖，此外，復
    查無證據證明被告有何竊盜犯行，依法自應就此部分諭知無罪之判決。
四、原審未予細究，遽對被告予以論罪科刑，即屬難以維持，被告聲明上訴指摘原判
    決此部分認定有誤，為有理由，此有刑事訴訟法第四百五十二條之情形，自應由
    本院將原判決撤銷改判，逕改依第一審通常程序為第一審判決，依法諭知被告無
    罪。
據上論斷，應依刑事訴訟法第四百五十五條之一第三項、第四百五十二條，第三百六
十八條，第三百六十九條第一項前段、第三百六十四條，第三百零一條第一項，判決
如主文。
本案經檢察官趙期正到庭執行職務
中      華      民      國    九十二    年      五      月      三十    日
                                    臺灣臺東地方法院刑事庭
                                        審判長法  官  楊力進
                                              法  官  陳弘能
                                              法  官  范乃中
右正本證明與原本無異。
公然侮辱部分不得上訴。
竊盜部分，對於本判決如有不服，得於判決送達後十日內向本院提出上訴狀。
「切勿逕送上級法院」
                                              書記官  陳俊德
中      華      民      國    九十二    年      五      月      三十    日


司法院資訊處製作；財團法人民間司法改革基金會備份。
